臺灣臺中地方法院刑事判決
111年度易字第1251號
公  訴  人  臺灣臺中地方檢察署檢察官
被      告  謝昀橋


上列被告因詐欺案件，經檢察官提起公訴（111年度偵字第9633
號、第12489號、第12528號），被告就被訴事實為有罪之陳述，
本院合議庭裁定由受命法官獨任進行簡式審判程序，並判決如下
：
    主    文
謝昀橋犯附表一編號1至8「宣告刑及沒收」欄所示之罪，各處該
欄所示之刑及沒收。應執行有期徒刑拾月，如易科罰金，以新臺
幣壹仟元折算壹日。
    犯罪事實及理由
一、本案犯罪事實及證據除犯罪事實部分，犯罪事實欄一第4列
    至7列「謊稱請其送貨至指定之地點，並要求先行代墊貨款
    或佣金，貨到後將由買家支付貨款、車資等相關費用，致劉
    佳鑫等人陷於錯誤，分別代墊貨款、車資及佣金，前往指定
    之地點送貨、收款」，更正為「謊稱請其送貨至指定之地點
    ，貨到後將由買家支付貨款、車資等相關費用，並藉此要求
    先行代墊貨款、佣金或借支款項，致劉佳鑫等人陷於錯誤，
    遂分別代墊貨款、佣金或借支款項予謝昀橋，並前往指定之
    地點送貨、收款」，及證據部分補充被告於本院準備程序之
    自白外，餘均引用附件檢察官起訴書之記載。
二、論罪科刑
(一)核被告謝昀橋所為，均係犯刑法第339條第1項之詐欺取財罪
    。被告就起訴書犯罪事實一附表編號1至6、犯罪事實二、犯
    罪事實三之8次詐欺取財犯行，犯意各別，行為互殊，應分
    論併罰。
(二)爰以被告之責任為基礎，審酌：（一）被告不思依循正途獲
    取財物，為貪圖不法錢財，以上開方式，分別向告訴人劉佳
    鑫等人詐取上開款項，致使告訴人等受有財產上損害，所為
    確有不該，應予非難。2.被告坦承犯行，並與告訴人劉佳鑫
    等8人均達成調解之犯後態度(見易卷之本院調解程序筆錄)
    。3.被告自陳之智識程度、家庭經濟狀況（見偵9633卷P23
    ）暨其犯罪手段、所生實害情形暨前科素行等一切情狀，分
    別量處如主文所示之刑及諭知易科罰金之折算標準，並考量
    其先後犯行時間相近、部分犯行手段雷同及罪質同一等情事
    而為整體評價，定其應執行刑及諭知易科罰金之折算標準，
    以示懲戒。
三、沒收
    按犯罪所得，屬於犯罪行為人者，沒收之；沒收，於全部或
    一部不能沒收或不宜執行沒收時，追徵其價額；犯罪所得已
    實際合法發還被害人者，不予宣告沒收或追徵。刑法第38條
    之1第1項前段、第3項、第5項分別定有明文。又犯罪所得沒
    收之目的，在於剝奪犯罪行為人之犯罪所得，使其不能坐享
    犯罪成果，以杜絕犯罪誘因，性質上屬類似不當得利之衡平
    措施。而考量避免雙重剝奪，犯罪所得如已實際發還或賠償
    被害人者，始不予宣告沒收或追徵。故倘若犯罪行為人雖與
    被害人達成民事賠償和解，惟實際上並未將民事賠償之和解
    金額給付被害人，法院對於未給付之和解金額或犯罪所得扣
    除和解金額之差額部分等未實際賠償之犯罪所得，仍應諭知
    沒收或追徵。（最高法院107年度台上字第4593號判決意旨
    參照）。查被告因本案犯行而獲取起訴書犯罪事實一附表編
    號1至6「詐取財物」欄所示之現金、儲值電話費等代墊貨款
    、佣金或借款利益，以及新臺幣(下同)36,000元(起訴書犯
    罪事實二)、30,500元(起訴書犯罪事實三)乙節，為被告所
    供認，並有告訴人劉佳鑫等人於警詢時之證述可按，是除已
    償還部分(即起訴書犯罪事實一附表編號2「詐取財物」欄所
    示之事後返還1,000元、編號6「詐取財物」欄所示之事後返
    還2,000元，應認實際合法發還該告訴人，依刑法38條之1第
    5項規定，不予宣告沒收或追徵外，其餘未扣案之犯罪所得
    即各5,600元、7,000元(即8,000元-1,000元)、4,000元、3
    萬元、7,500元(即現金7,200元+借支之儲值電話費300元)、
    1,400元(即3,400元-2,000元)、36,000元、30,500元，則應
    依刑法第38條之1第1項、第3項規定，宣告沒收，於全部或
    一部不能沒收或不宜執行沒收時，追徵其價額。又起訴書犯
    罪事實一附表編號1至6「詐取財物」欄所示之車資款項，則
    係告訴人劉佳鑫等人因被告犯行所受之附帶損失，並非被告
    所獲財物利益或犯罪所得，自無從宣告沒收，附此敘明。另
    依上開說明，被告於本案言詞辯論終結後已與告訴人劉佳鑫
    等8人成立調解，若被告嗣後依調解條件償付告訴人全部或
    一部上開犯罪所得，則於其實際償還金額之同一範圍內，因
    此部分犯罪利得已遭剝奪、該財產利益已獲回復，而與已經
    實際發還無異，自應將該已償付部分扣除之，而無庸再執行
    該部分犯罪所得之沒收，乃屬當然，亦附此說明。
四、據上論斷，應依刑事訴訟法第273條之1第1項、第299條第1
    項前段、第310條之2、第454條第2項，刑法第339條第1項、
    第51條第5款、第41條第1項前段、第8項、第38條之1第1項
    、第3項、第5項、第40條之2第1項，刑法施行法第1條之1第
    1項，判決如主文。
本案經檢察官蔣志祥提起公訴，檢察官林卓儀到庭執行職務。 
中　　華　　民　　國　　111 　年　　 8　　月　25 　　日
                  刑事第二庭    法  官  王振佑
以上正本證明與原本無異。
如不服本判決應於收受判決後20日內向本院提出上訴書狀，並應
敘述具體理由；其未敘述上訴理由者，應於上訴期間屆滿後20日
內向本院補提理由書（均須按他造當事人之人數附繕本）「切勿
逕送上級法院」。
                                書記官  王淑燕
中　　華　　民　　國　　111 　年　　 8　　月　 25　　日
附表一:
編號 犯罪事實 宣告刑及沒收 1 起訴書犯罪事實一附表編號1 謝昀橋犯詐欺取財罪，處有期徒刑貳月，如易科罰金，以新臺幣壹仟元折算壹日;未扣案之犯罪所得新臺幣伍仟陸佰元，沒收，於全部或一部不能沒收或不宜執行沒收時，追徵其價額。 2 起訴書犯罪事實一附表編號2 謝昀橋犯詐欺取財罪，處有期徒刑貳月，如易科罰金，以新臺幣壹仟元折算壹日;未扣案之犯罪所得新臺幣柒仟元，沒收，於全部或一部不能沒收或不宜執行沒收時，追徵其價額。 3 起訴書犯罪事實一附表編號3 謝昀橋犯詐欺取財罪，處有期徒刑貳月，如易科罰金，以新臺幣壹仟元折算壹日;未扣案之犯罪所得新臺幣肆仟元，沒收，於全部或一部不能沒收或不宜執行沒收時，追徵其價額。 4 起訴書犯罪事實一附表編號4 謝昀橋犯詐欺取財罪，處有期徒刑參月，如易科罰金，以新臺幣壹仟元折算壹日;未扣案之犯罪所得新臺幣參萬元，沒收，於全部或一部不能沒收或不宜執行沒收時，追徵其價額。 5 起訴書犯罪事實一附表編號5 謝昀橋犯詐欺取財罪，處有期徒刑貳月，如易科罰金，以新臺幣壹仟元折算壹日;未扣案之犯罪所得新臺幣柒仟伍佰元，沒收，於全部或一部不能沒收或不宜執行沒收時，追徵其價額。 6 起訴書犯罪事實一附表編號6 謝昀橋犯詐欺取財罪，處有期徒刑貳月，如易科罰金，以新臺幣壹仟元折算壹日;未扣案之犯罪所得新臺幣壹仟肆佰元，沒收，於全部或一部不能沒收或不宜執行沒收時，追徵其價額。 7 起訴書犯罪事實二 謝昀橋犯詐欺取財罪，處有期徒刑參月，如易科罰金，以新臺幣壹仟元折算壹日;未扣案之犯罪所得新臺幣參萬陸仟元，沒收，於全部或一部不能沒收或不宜執行沒收時，追徵其價額。 8 起訴書犯罪事實三 謝昀橋犯詐欺取財罪，處有期徒刑參月，如易科罰金，以新臺幣壹仟元折算壹日;未扣案之犯罪所得新臺幣參萬零伍佰元，沒收，於全部或一部不能沒收或不宜執行沒收時，追徵其價額。 
附錄論罪科刑法條:
刑法第339條
意圖為自己或第三人不法之所有，以詐術使人將本人或第三人之
物交付者，處 5 年以下有期徒刑、拘役或科或併科 50 萬元以
下罰金。
以前項方法得財產上不法之利益或使第三人得之者，亦同。
前二項之未遂犯罰之。
附件：
臺灣臺中地方檢察署檢察官111年度偵字第9633號、第12489號、
第12528號起訴書。